臺灣桃園地方法院刑事判決　　　　　　100年度簡上字第193號
上　訴　人
即　被　告　　孫苙仁原名孫雙.
上列上訴人即被告因傷害案件，不服本院99年度壢簡字第2310號
100 年3 月14日之第一審刑事簡易判決（臺灣桃園地方法院檢察
署檢察官聲請簡易判決處刑書案號：99年度偵字第19480 號），
提起上訴，本院管轄之第二審合議庭判決如下︰
    主  文
上訴駁回。
    事  實
一、孫苙仁（原名孫雙煌）於民國99年7 月14日凌晨0 時18分許
    ，在桃園縣中壢市○○街6 巷9 號2 樓租屋處走廊，見莊連
    貞及黃麒嘉2 人行跡可疑，適黃麒嘉則進入該處空房察看之
    際，孫苙仁遂上前質問莊連貞，於質問過程中孫苙仁因細故
    與莊連貞發生口角，孫苙仁竟基於傷害人身體之犯意，以徒
    手或持酒瓶之方式，毆打莊連貞，黃麒嘉聞聲外出察看、勸
    架，孫苙仁見狀亦以徒手或持螺絲起子之方式毆打黃麒嘉，
    渠等2 人遭毆打後，逃離現場，孫苙仁即予追趕，至桃園縣
    中壢市○○街6 巷9 號1 樓追獲黃麒嘉、莊連貞後，未免渠
    等再次脫逃，孫苙仁竟另基於強制及妨害名譽之犯意，隨手
    持路旁不詳車號機車內之安全帽及螺絲起子，當場命黃麒嘉
    及莊連貞下跪該馬路旁，莊連貞及黃麒嘉因見孫苙仁手持上
    開安全帽及螺絲起子，耽再遭孫苙仁為攻擊行為，遂聽命下
    跪而行無義務之事，孫苙仁並承前傷害人身體之犯意，持上
    開安全帽毆打黃麒嘉之頭部，黃麒嘉因此爭執過程而受有頭
    部外傷併頭皮血腫、胸壁及腹部挫擦傷及左上臂疼痛等傷害
    ，莊連貞則因而受有面、頸、頭皮挫傷、軀幹多處挫傷、前
    臂挫傷、大腿挫傷等傷害。嗣該處房東王詠臻到場後，孫苙
    仁並在該處馬路旁之公眾得見聞之狀態，當眾向王詠臻指訴
    莊連貞與黃麒嘉2 人為「小偷」等語，致使莊連貞、黃麒嘉
    名譽受侮辱（莊連貞就傷害及公然侮辱均未據告訴）。
二、案經黃麒嘉訴由桃園縣政府警察局中壢分局報告臺灣桃園地
    方法院檢察署檢察官偵查後聲請簡易判決處刑。
    理  由
壹、程序方面：
    按被告以外之人於審判外之陳述，雖不符刑事訴訟法第159
    條之1 至第159 條之4 之規定，而經當事人於審判程序同意
    作為證據，法院審酌該言詞陳述或書面陳述作成時之情況，
    認為適當者，亦得為證據；當事人、代理人或辯護人於法院
    調查證據時，知有刑事訴訟法第159 條第1 項不得為證據之
    情形，而未於言詞辯論終結前聲明異議者，視為有前項之同
    意，刑事訴訟法第159 條之1 、第159 條之5 第1 項、第2
    項分別定有明文。經查，本判決下列所引用之被告以外之人
    於審判外之陳述或非供述證據，檢察官、被告於本院言詞辯
    論終結前均未聲明異議，本院審酌上開證據資料製作時較無
    人情施壓或干擾，亦無不當取供，及證明力明顯過低之瑕疵
    ，認以之作為證據應屬適當，故揆諸前開規定，認前揭證據
    資料有證據能力，合先敘明。
貳、實體方面：
一、訊據上訴人即被告孫苙仁於本院審理中對於上開時、地傷害
    告訴人黃麒嘉及莊連貞，並命渠等2 人跪於馬路上，辱罵該
    2 人為小偷等情均坦承不諱，惟矢口否認有何傷害、強制及
    公然侮辱之犯行，辯稱：因之前有物品失竊，莊連貞、黃麒
    嘉未經同意進入該處走廊及房間，伊認為該2 人為小偷，係
    出於正當防衛云云。惟查：
（一）上揭被告毆打證人莊連貞、黃麒嘉，並於馬路上該2 人指
      為小偷、令渠等下跪之事實，業據證人即告訴人黃麒嘉、
      證人莊連貞、曲宏豐於警詢、偵查中及證人王詠臻於警詢
      證述綦詳，被告對此亦不否認，並有卷附敏盛綜合醫院及
      桃園榮民醫院診斷證明書、桃園縣縣政府警察局中壢分局
      扣押筆錄、扣押物品目錄表、扣押物品收據、當事人酒精
      測定紀錄表及現場照片13張等在卷可資佐證，堪信為真實
      。
（二）按刑法第309 條所稱侮辱及第310 條所稱誹謗之區別，乃
      前者係未指定具體事實，而僅為抽象之謾罵；後者則係對
      於具體之事實有所指摘，而損及他人名譽。查被告於前揭
      時、地，向王詠臻指訴黃麒嘉、莊連貞2 人為「小偷」之
      語，前後並無同時陳述、發表與該言語相關之具體事實，
      而上開「小偷」係指摘某人為竊盜犯罪行為之負面評價，
      顯已足認被告有藉此貶辱、詆毀黃麒嘉、莊連貞名譽之意
      ，其主觀上有貶損黃麒嘉、莊連貞名譽及使其等難堪之意
      ，至為灼然。又被告在上開地點馬路要求黃麒嘉、莊連貞
      跪下，並向王詠臻指稱渠等為「小偷」乙語，並未指定具
      體之事實，係以指責、辱罵他人之侮辱性言詞抽象予以謾
      罵，已足以減損社會上對黃麒嘉、莊連貞人格之評價。此
      外，被告站在大馬路旁辱罵黃麒嘉、莊連貞，係屬不特定
      人或多數人得以共聞共見之狀態，被告公然侮辱之事實，
      亦屬明確。
（三）證人黃麒嘉、莊連貞於偵查中陳稱：因為被告手上有兇器
      ，怕被告拿螺絲起子傷害我，所以我才跪下等語（見99年
      度偵字第19489 號卷第117 頁），核與被告於本院審理中
      所述：追到樓下時，莊連貞跟我推來推去，我才從摩托車
      上拿安全帽起來，並說如果你們還要跑，我就要拿安全帽
      拿起來，我為了要控制他們，叫他們等警察來了之後再說
      所以叫他們下跪等語（見本院卷100 年8 月18日審理筆錄
      第14頁、第17頁），互核相符，足見被告確有以強暴方式
      使黃麒嘉、莊連貞行無義務之事之行為至為明確。
（四）被告雖辯以其住處曾遭小偷，本件為正當防衛云云。然刑
      法上之正當防衛以遇有現在不法之侵害為前提，如不法侵
      害尚未發生，即無防衛之可言，最高法院27年上字第2879
      號判例可資參照。經查，被告於本院審理中亦自承：當天
      並未看到莊連貞或黃麒嘉有偷什麼東西等語（見本院卷10
      0 年8 月18日審理筆錄第16頁），且證人王詠臻於本院審
      理時證稱：該處1 、2 樓為我所有，2 樓有2 間套房分別
      出租予被告及曲宏豐，另有2 間套房要出租，一般要看房
      子的話，會先跟我說；當天晚上被告打電話給我問有沒有
      人要來看房子，我說沒有，這麼晚了誰來看房子，他說怎
      麼會有外人進來，我說到底怎麼回事我也搞不清楚。被告
      就叫我趕快過去，到場之後，莊連貞及黃麒嘉跪在一樓大
      門外面，被告可能把他們當小偷，一直問他們到底想怎樣
      ，我認識莊連貞，他是曲宏豐的朋友，之前也跟曲宏豐提
      過如果有朋友要租房子可以介紹等語（本院卷100 年8 月
      18日審理筆錄第4-6 頁）。另矧之卷附被告及證人王詠臻
      繪製之現場位置圖所示，該處2 樓共有4 個出租套房，自
      上樓後，先經過左、右2 間無人居住之套房，再往前行，
      右方為曲宏豐之房間，左方則為被告承租之房間，被告與
      莊連貞、黃麒嘉發生衝突之位置在右側空套房之門外等情
      ，顯見案發當時證人莊連貞、黃麒嘉甫行至被告之門外，
      並無任何足供疑為不法犯行之舉措，被告即與外出質問莊
      連貞，並發生衝突；且莊連貞為曲宏豐之友人，證人王詠
      臻亦曾向渠等提及可介紹友人承租房屋等情，縱使莊連貞
      、黃麒嘉拜訪該處已逾社會一般通念參觀房屋之時，惟依
      當時情形，莊連貞、黃麒嘉並未有何不法之犯行，被告若
      要防制莊連貞、黃麒嘉行竊或其餘不法犯行，大可採取通
      知王詠臻或報警處理等緩和方式，即可達到防免其遭竊之
      目的，然被告卻捨此不為，竟拉扯莊連貞、黃麒嘉，以徒
      手或持酒瓶、安全帽或螺絲起子毆打渠等2 人，致告訴人
      受有上揭傷害，並以命莊連貞、黃麒嘉下跪之方式，控制
      該2 人之行動自由，甚且在未有何證據之情形下，誣指莊
      連貞、黃麒嘉為小偷，顯見被告有傷害、強制及妨害名譽
      之故意。揆諸上揭判決意旨，本件尚無不法侵害之發生，
      被告自不得主張正當防衛甚明。
（五）被告於偵查中要求對於其住處遭竊一事進行測謊。惟測謊
      鑑識係就被測試人於測試時之心理狀況所產生之生理反應
      ，據以判斷被測試人有無說謊，常因受測人對於問題之理
      解及受測人心理、智識之成熟與否而受影響，因此所為之
      測謊結果，僅足為偵辦案件之參考方法，未必準確，亦不
      得作為有罪或無罪判決之唯一證據，本案事證既明已如前
      述，被告係於無證據證明黃麒嘉、莊連貞有何竊盜之不法
      犯行前，即為本件犯行，自無再送測謊鑑定之必要，併此
      敘明。
（六）綜上所述，被告確有於前開時、地對黃麒嘉、莊連貞為傷
      害、強制及公然侮辱之犯行，所辯情狀尚無從為其有利之
      認定，本件事證明確，被告犯行堪以認定，應依法論科。
二、論罪科刑之法律依據：
（一）核被告所為，係犯刑法第277 條第1 項之傷害罪、同法第
      304 條第1 項之強制罪、同法第309 條第1 項之公然侮辱
      罪。被告以一行為同時對莊連貞、黃麒嘉2 人為強制犯行
      ，為想像競合犯，應從一重處斷。又被告所犯前開3 罪，
      犯意各別，罪名不同，應分論併罰之。
（二）原審基此認定，認本件事證明確，依刑事訴訟法第449 條
      第1 項前段、454 條第2 項，刑法第277 條第1 項、第30
      4 條第1 項、第309 條第1 項、第55條、第41條第1 項前
      段、第51條第6 款，刑法施行法第1 條之1 第1 項、第2
      項前段之規定，審酌被告之素行、犯罪動機、手段、飯後
      態度、及未與告訴人達成和解等一切情狀，就傷害罪部分
      ，量處拘役50日、強制罪部分，量處拘役40日、公然侮辱
      罪部分，則量處拘役40日，並定應執行拘役120 日，如易
      科罰金，以新臺幣1,000 元折算壹日。核原審認事用法均
      無不當，亦屬妥適。被告上訴意旨仍執陳詞，指摘原判決
      為不當，俱無理由，如前所述，應予駁回。
據上論斷，應依刑事訴訟法第455 條之1 第1 項、第3 項、第
368 條，判決如主文。
本案經檢察官戴瑞麒到庭執行職務。
中    華    民    國   100    年    8     月    31    日
                  刑事第二庭  審判長  法  官  徐  培  元
                                      法  官  廖  珮  伶
                                      法  官  陳  麗  芬
以上正本證明與原本無異。
不得上訴。
                                      書記官  謝  雅  茹
中    華    民    國   100    年    8     月    31    日